【裁判字號】    89,交易,496
【裁判日期】    891026
【裁判案由】    過失傷害
【裁判全文】
臺灣臺南地方法院刑事判決                        八十九年度交易字第四九六號
    公  訴  人  臺灣台南地方法院檢察署檢察官
    被      告  甲○○
    選任辯護人  蔡清河
右列被告因過失傷害案件，經檢察官提起公訴（八十九年度偵字第三四二七號），本
院判決如左：
    主  文
甲○○因過失傷害人致重傷，處有期徒刑伍月，如易科罰金，以佰元折算壹日。
    事  實
一、甲○○於民國（下同）八十八年十二月十七日上午七時二十分許，駕駛車牌號碼
    ＴＭ－五六八一號自用小客貨車，沿台南縣下營鄉○○村○○○道路，由台南縣
    下營鄉中營往台南縣麻豆鎮北勢里由東向西方向行駛，行經同路與縣道一七四線
    五九支道之無號誌交岔路口時，本應注意車輛行經無號誌之交岔路口時，支線道
    車應暫停讓幹線道車先行，而依當時路況及天候等情形，又無不能注意之情事，
    竟疏未注意及此，貿然通過上開交岔路口，適丙○○騎乘車牌號碼ＳＸＱ－四０
    七號機車，沿縣道一七四線五九支道由北向南方向行駛駛至該交岔路口，亦疏未
    注意駕駛人應注意車前狀況，隨時採取必要之安全措施之規定，亦貿然前行，致
    二車均煞避不及而發生碰撞，造成丙○○人車倒地，受有頭部外傷（腦幹損傷）
    合併顱內出血、左側肋骨骨折、腹部鈍傷及呈植物人狀態之傷害，經送醫治療及
    陸續實施復健治療，至八十九年五月底止，雖病情稍有改善，仍呈大小便無法自
    理，無法自行站立行走，需二十四小時專人照顧，有終身殘障可能之重傷害。甲
    ○○在肇事後，立刻攔阻路過車輛將被害人送醫，並於醫院中主動向警方報案表
    明其為肇事車輛之駕駛，而接受裁判。
二、案經丙○○之配偶乙○○訴由台南縣警察局麻豆分局報請台灣台南地方法院檢察
    署檢察官偵查起訴。
    理  由
一、訊據被告甲○○對於右揭時地駕車肇事之事實，自警訊以迄偵審均供認不諱，並
    有道路交通事故調查報告表一紙及現場照片十二幀附卷足資佐證。又被害人丙○
    ○確因本件車禍致受有如事實欄所載之傷害，亦有診斷證明書一份及財團法人振
    興復健醫學中心復函一紙附卷可稽。被告另辯稱：伊行至肇事路口前，曾減速並
    看左右無來車後，才將車子慢慢開動，而雙方車輛撞擊之時，伊之車輛車頭已完
    全越過岔路口中心點即將通過該路口，且魏女之機車係撞到伊車輛右側前車門之
    板金及車窗玻璃，故本件車禍應係魏女未減速慢行，未注意車前狀況，未禮讓已
    越過幹道中心點之支道車先行所致，伊並無過失云云。按「汽車行駛時，駕駛人
    應注意車前狀況，並隨時採取必要之安全措施。」「車輛行至無號誌之交岔路口
    ，支線道車應暫停讓幹線道車先行。」交通安全規則第九十四條第三項、第一百
    零二條第一項第二款分別定有明文，本件肇事地點係無號誌之交岔路口，為雙方
    所不爭執，並有道路交通事故調查報告表一紙附卷可憑，另被告所行駛之台南縣
    下營鄉中營往台南縣麻豆鎮○○里道路寬四點二公尺為支線道，被害人丙○○行
    駛之縣道一七四線五九支道由北向南方向之車道寬五點七公尺為幹線道，亦分別
    載於前揭道路交通事故調查報告表，被告及被害人二人於右揭時地駕駛車輛，肇
    事當時為上午七時二十分許，其日間照明之光線應已充足，且肇事地點之道路為
    柏油路面，並無障礙、視距良好等情形下，並無不能注意上開規定之情事，雖被
    告以其車速慢且已過路口中心線等語置辯，然被告於肇事之後車輛衝入路旁玉米
    田中，離被害人機車停置地點達二十點九公尺之遙，其竟稱車速甚慢，實難採信
    ，另車輛行至無號誌之交岔路口，支線道車應暫停讓幹線道車先行，已如前述，
    則本件路權應歸被害人所有，被告如欲先行通過經該路口，即負有判斷可安全通
    過不會與幹線道車發生碰撞危險之義務，而依卷附道路交通事故調查報告表及照
    片所示，肇事地點視距良好，被告應無不能察覺幹線道有車輛接近之情形，其竟
    疏未注意及此，貿然搶先通行，以致肇事，被告之行為自有過失甚明，且本件車
    禍經送台灣省台南區車輛行車事故鑑定委員會及台灣省車輛行車事故覆議鑑定委
    員會鑑定及覆議結果，均同此認定，有該二委員會鑑定意見書各一紙在卷可按，
    益徵被告確有過失，並為肇事主要原因無訛，被告辯稱無過失云云，無足採信。
    雖被害人於本件事故之發生，因行經無號誌交岔路口，未注意前方狀況，亦有過
    失，惟既與被告之過失併合而為肇事之原因，被告自亦難免其過失之責，又其過
    失行為與被害人受傷間復有因果關係，從而本件事證已臻明確，被告過失之犯行
    ，洵堪認定。末查，被告於肇事後主動將被害人送醫，在警方尚不知肇事人時，
    主動向警方報案並表明其為肇事車輛之駕駛等事實，亦有警員所製作之警訊筆錄
    及道路交通事故調查報告表在卷可證，堪信屬實。
二、按被害人丙○○於肇事當時，係受有頭部外傷（腦幹損傷）合併顱內出血、左側
    肋骨骨折、腹部鈍傷及呈植物人狀態之傷害，雖經送醫治療及陸續實施復健治療
    ，至八十九年五月底止，病情稍有改善，然大小便仍無法自理，無法自行站立行
    走，需二十四小時專人照顧，有終身殘障之可能，此有診斷證明書一份及財團法
    人振興復健醫學中心復函一紙附卷足參，此顯已造成身體難治之重傷害。核被告
    所為，係犯刑法第二百八十四條第一項後段之過失重傷害罪。被告在肇事後，主
    動向警自首，並接受裁判，符合自首之要件，應依刑法第六十二條之規定減輕其
    刑。爰審酌被告之品行良好、於本案之過失程度、被害人所受之傷害及渠應負之
    過失責任，被告在肇事後，主動攔車將被害人送醫，雖有誠意欲與告訴人商談和
    解事宜，然因雙方就賠償金額仍有很大差距，致未能與告訴人達成民事上之和解
    及其他一切情狀，量處如主文所示之刑，並諭知易科罰金之折算標準，以資懲儆
    。
據上論斷應依刑事訴訟法第二百九十九條第一項前段，刑法第二百八十四條第一項，
第四十一條，第六十二條、罰金罰鍰提高標準條例第一條前段，第二條，判決如主文
。
本案經檢察官蘇聰榮到庭執行職務。
中    華    民    國      八十九      年      十      月     二十六     日
                                臺灣臺南地方法院交通法庭
                                    法  官    黃  光  進
右正本證明與原本無異。
如不服本判決，應於判決送達後十日內向本院提出上訴狀( 應附繕本 )。
                                    書記官    黃  富  煜
中    華    民    國      八十九      年      十      月     二十六     日
附錄本案論罪科刑法條全文
刑法第二百八十四條第一項：
因過失傷害人者，處六月以下有期徒刑、拘役或五百元以下罰金，致重傷者，處一年
以下有期徒刑、拘役或五百元以下罰金。


司法院資訊處製作；財團法人民間司法改革基金會備份。
